臺灣板橋地方法院刑事判決　　　　　　　　　　　　九十一年度易緝字第一三九號
　　公　訴　人　臺灣板橋地方法院檢察署檢察官
　　被　　　告　甲○○　男　二.
右列被告因竊盜等案件，經檢察官提起公訴（九十年度偵字第九七二三號、一一五五
Ｏ號、一四二八四號、一六五三五號），本院判決如左：
    主  文
甲○○行使偽造私文書，足以生損害於公眾及他人，處有期徒刑捌月，「汽（機）車
駕駛人審驗暨各項異動登記書」上偽造之「己○○」署押壹枚、貼有「甲○○」照片
之己○○汽車駕駛執照壹枚均沒收。
    事  實
一、甲○○於民國九十年三、四月間，因得知軍中同袍己○○將其所有之國民身分證
    放置於臺北市松山區○○○路○段之松山機場營區內，竟萌生為自己不法所有之
    意圖，以及持己○○國民身分證冒名申請補發駕駛執照之犯意，徒手竊取己○○
    之國民身分證一枚得手。旋於同年五月九日，冒名己○○前往交通部公路局台北
    區監理所蘆洲考驗場，填具「汽（機）車駕駛人審驗暨各項異動登記書」，並偽
    造「己○○」署押一枚，而偽造上開異動登記書一紙，謊稱己○○所有之汽車駕
    駛執照遺失，將己○○之國民身分證、甲○○本人照片二幀及上開偽造之異動登
    記書一紙持向監理所承辦人員行使，申請補發汽車駕駛執照，使該監理所承辦人
    員將上開不實事項登載於職務上所掌管之公文書，並據以補發貼上甲○○照片之
    己○○汽車駕駛執照一枚，足生損害於己○○及監理機關對於汽車駕駛執照管理
    之正確性及己○○本人。
二、甲○○復基於意圖為自己不法所有之概括犯意，連續於左列時間、地點竊取丁○○等人之財物：
    (1)民國九十年五月二十日凌晨一時許，在臺北縣三重市○○○路十號前，利用丁○○疏於注意未將機車鑰匙取下之際，趁機竊取丁○○所有之車牌號碼ＬＫＳ
      －一五八號重型機車一部，得手後供己代步之用。嗣於九十年五月三十日十二
      時許，甲○○騎乘上開機車，行經臺北縣三重市○○街一一巷號口處，為警當
      場查獲。
    (2)九十年六月十五日十九時許，在臺北市○○路與漢中街口處，利用庚○○逛街
      疏於注意之際，竊取庚○○所有皮夾一個（內有庚○○中華民國國民身分證一
      枚、台新銀行卡號0000000000000000號信用卡、友邦銀行卡
      號0000000000000000號信用卡、及台新銀行金融卡各一張、
      現金新台幣〈下同〉一千元）。
    (3)九十年七月二日二十一時許，在臺北縣三重市○○路與正義北路口處之介壽廣
      場正門口前，利用戊○○○疏於注意未將機車鑰匙取下之際，趁機竊取戊○○○所有ＱＥＷ－一○六號機車一部，得手後供己代步之用。嗣於九十年七月六
      日十七時許，甲○○騎乘上開機車，行經臺北縣三重市○○○路二巷一弄二號
      處前，為警當場查獲。
    (4)九十年七月九日十三時許，在臺北市○○路與漢中街口處，利用乙○○忙於與
      路人填寫問卷調查，而將背包置於機車腳踏板處之機，以徒手竊取乙○○所有
      藍色背包一只（內有黑色皮夾一個、電話記事本、筆記本各一本、現金一百多
      元、相片、問卷調查表、偉新傳銷ＤＭ卡、身分證影本各一張、筆一支、化妝
      包一個等財物）。嗣於九十年七月二十三日二十一時許，在臺北市萬華區○○○路與環河南路口處，為警在其身上查得庚○○所有上開失竊之信用卡二張、
      及乙○○所有黑色皮夾一個、電話記事本一本及照片一張等物。
    (5)九十年九月二十二日十七時三十分許，在臺北縣新莊市○○路四三六號前，利
      用丙○○疏於注意將皮包置於機車上之際，以徒手竊取丙○○所有皮包一個（
      內有台新銀行信用卡、上海商業儲蓄銀行信用卡、ＢＯＯＫ貴賓卡各一張、現
      金三千元）。嗣於九十年十月三日二十一時許，在臺北縣三重市○○○路六號
      十樓，為警在其身上查獲上開失竊之信用卡二張。
三、案經台北市政府縣警察局中正第一分局、萬華分局及臺北縣政府警察局三重分局
    報告台灣板橋地方法院檢察署檢察官偵查起訴。
    理  由
一、訊據被告甲○○除否認有竊取被害人己○○國民身分證之犯行，辯稱：因己○○
    委託伊辦理存摺而交付國民身分證，伊便持己○○之國民身分證前往監理所辦理
    補發汽車駕駛執照，伊並未竊取己○○之國民身分證云云外，其餘犯罪事實均坦
    承不諱。被告甲○○竊取被害人丁○○、庚○○、戊○○○、乙○○、丙○○等
    人之前開財物之事實，除有被告甲○○於本院審理中之自白外，核與被害人丁○○、庚○○、戊○○○、乙○○、丙○○等人於警訊中指述之情節大致相符，並
    有贓物認領保管收據五紙及「車輛竊盜、車牌失竊資料個別查詢報表－查詢車輛
    認可資料」二紙在卷可資佐證，被告此部分自白應與事實相符，堪以採信。次查
    ，被告甲○○持己○○之國民身分證、偽簽己○○署押以偽造「汽（機）車駕駛
    人審驗暨各項異動登記書」一紙持向監理機關行使，使監理機關承辦人員將不實
    事項登載於職務上所掌管公文書，並據以核發貼有「甲○○」照片之「己○○」
    汽車駕駛執照一枚等犯罪事實，除被告甲○○之自白外，並有交通部公路局台北
    區監理所板橋監理站九十年九月十日（九Ｏ）北監板二字第９００４８８７號函
    及隨函檢附之「汽（機）車駕駛人審驗暨各項異動登記書」一紙（附於台灣板橋
    地方法院檢察署九十年度偵字第九七二三號案卷第五十三頁、第五十四頁）、貼
    有「甲○○」照片之「己○○」汽車駕駛執照一枚扣案可資佐證，被告此部分自
    白亦與事實相符，堪以採信。至被告甲○○竊取被害人己○○國民身分證部分，
    雖被害人己○○經本院合法傳喚未到庭，惟其於警訊中指稱：「（甲○○於九十
    年五月三十日十五時在本分局製作筆錄時稱，你曾託他代辦補發存摺有無此事？
    ）有此事，大約於本（９０）年二、三月份（詳細時間我忘記）左右，我拿我身
    分證請他幫我辦存摺，辦完後甲○○有交還給我，我放在我部隊（台北市松山區
    ○○○路四段松山機場內），後來即不見了。」等語（參見上開偵查卷第五十七
    頁背面），參以被告甲○○持己○○之國民身分證冒名補發汽車駕駛執照之時間
    係在九十年五月九日，有前揭異動申請書在卷可佐，既然被告甲○○於九十年二
    、三月間已將己○○之國民身分證交還與己○○本人，被告甲○○自不可能在九
    十年五月九日仍合法持有己○○之國民身分證，其辯稱並未竊取己○○之國民身
    分證云云，顯為卸責推諉之詞，不足採信。綜上所述，本件事證明確，被告甲○○之犯行均堪認定。
二、查被告甲○○竊取被害人己○○、丁○○、庚○○、戊○○○、乙○○、丙○○
    等人之上述財物，核其所為係犯刑法第三百二十條第一項之普通竊盜罪。其先後
    多次竊盜犯行，時間緊接，所犯構成要件相同，顯係基於概括犯意為之，為連續
    犯，應以一罪論，並依法加重其刑。又被告偽造「己○○」署押以偽造上開異動
    登記書，持以向監理機關申請補發「己○○」汽車駕駛執照，核其此部分所為係
    犯同法第二百十六條、第二百十條之行使偽造私文書罪、及同法第二百十四條之
    使公務員登載不實文書罪。此部分行為中之偽造署押行為為偽造私文書之部分行
    為，而其偽造私文書之低度行為，復為高度之行使行為所吸收，故不另論罪。又
    此部分被告所犯上開行使偽造私文書、使公務員登載不實文書於前開竊盜罪之間
    ，有方法結果之牽連犯關係，應從一重之行使偽造私文書罪處斷。公訴人雖未就
    被告甲○○偽造上開異動登記書持以行使之行使偽造私文書犯行提起公訴，惟此
    部分與業經起訴之使公務員登載不實部分有牽連犯之裁判上一罪關係，已如前述
    ，本院自得併與審究，附此敘明。爰審酌被告之素行、犯罪動機、目的、手段、
    所生危害、犯罪後坦承大部分犯行，態度尚稱良好等一切情狀，量處如主文所示
    之刑，以資懲儆。
三、至被告甲○○偽造之「汽（機）車駕駛人審驗暨各項異動登記書」一紙已交予監
    理機關行使，非屬被告甲○○所有之物，惟其上偽造之「己○○」署押一枚，不
    問屬於犯人與否，應依刑法第二百十九條之規定宣告沒收。扣案貼有「甲○○」
    照片之「己○○」汽車駕駛執照一枚為被告甲○○犯罪所得之物，應依刑法第三
    十八條第一項第三款之規定宣告沒收。
四、公訴意旨另以：被告甲○○於不詳時間、地點，已將己○○之國民身分證上己○○照片撕下後，再以自己照片一張黏貼於其上，而加以變造國民身分證，並於九
    十年五月九日持變造之己○○國民身分證向交通部公路局台北區監理所蘆洲考驗
    場行使，謊稱己○○汽車駕駛執照遺失，申請補發，因認被告甲○○另涉犯行使
    變造特種文書罪嫌。按犯罪事實應依證據認定之，無證據不得推定其犯罪事實；
    又不能證明被告犯罪者，刑事訴訟法第一百五十四條定有明文。公訴人認被告甲○○涉犯上開行使變造特種文書罪嫌，無非被告甲○○之自白，為其論斷依據。
    然訊之被告甲○○堅決否認有何變造己○○國民身分證加以行使之犯行，辯稱：
    因為己○○身分證上是小學的照片，伊跟監理所人員說是伊小時候的照片，監理
    所人員並未發現，伊並未變造己○○之國民身分證等語。經查：
（一）被告甲○○於偵查中固自白有變造己○○國民身分證之犯行，惟其於警訊及本
      院審理中均否認有變造己○○國民身分證之犯行，則其於偵查中之自白是否與
      事實相符，即非無疑。
（二）其次，經本院函詢交通部公路總局台北區監理所板橋監理站之結果，該監理站
      回覆稱：「汽、機車駕駛人申請補發駕駛執照時，依規定均須檢附身分證正本
      供窗口承辦人員查驗。本站蘆洲考驗場90.5.9補發賴君（己○○）重機車駕駛
      執照時確曾核對其身分證正本與賴君電腦駕籍資料無誤後始發照，惟未留存身
      分證影印本備查。」等語，有該監理站九十一年九月十三日九一板監駕字第９
      １０５２１１號函附於本院審理卷可稽，顯見被告甲○○持向監理機關行使之
      己○○國民身分證係與己○○留存於監理機關之電腦駕籍資料相符無誤，其辯
      稱並未變造己○○之國民身分證等語，自非無稽，應堪採信。
（三）綜上所述，被告甲○○辯稱並未變造己○○之國民身分證一節，應非無據，而
      本案又未查獲變造之己○○國民身分證正本或影本，尚查無其他證據足以佐證
      被告甲○○於偵查中之自白確與事實相符，本院自難僅憑被告甲○○偵查中之
      自白，遽以認定其有變造己○○之國民身分證加以行使之犯行。此外，本院復
      查無其他確切之積極證據足以證明被告甲○○確有公訴人所指之行使變造特種
      文書犯行，揆諸前揭說明，既不能證明被告甲○○犯罪，原應就此部分為被告
      甲○○無罪之諭知，惟因公訴人認被告甲○○如此部分成立犯罪，則與業經起
      訴之使公務員登載不實部分犯行，有牽連犯之裁判上一罪關係，本院爰不另為
      無罪之諭知，附此敘明。
據上論斷，應依刑事訴訟法第二百九十九條第一項前段，刑法第五十六條、第二百十
六條、第二百十條、第二百十四條、第三百二十條第一項、第五十五條、第二百十九
條、第三十八條第一項第三款，罰金罰鍰提高標準條例第一條前段，判決如主文。
本案經檢察官吳宗光到庭執行職務
中      華      民      國      九十一      年      十    月    十八    日
                                  臺灣板橋地方法院刑事第三庭
                                          法  官  連  育  群
右正本證明與原本無異。
如不服本判決，應於判決送達後十日內，向本院提出上訴狀。
                                          書記官  蘇  恩  慶
中      華      民      國      九十一      年      十    月    十八    日
附錄本案所犯法條全文：
中華民國刑法第二百一十條
 (偽造變造私文書罪)
偽造、變造私文書，足以生損害於公眾或他人者，處五年以下有期徒刑。
中華民國刑法第二百一十六條
 (行使偽造變造或登載不實之文書罪)
行使第二百十條至第二百十五條之文書者，依偽造、變造文書或登載不實
事項或使登載不實事項之規定處斷。
中華民國刑法第三百二十條
(普通竊盜罪、竊佔罪)
意圖為自己或第三人不法之所有，而竊取他人之動產者，為竊盜罪，處五
年以下有期徒刑、拘役或五百元以下罰金。
意圖為自己或第三人不法之利益，而竊佔他人之不動產者，依前項之規定
處斷。
前二項之未遂犯罰之。
中華民國刑法第二百一十四條
(使公務員登載不實罪)
明知為不實之事項，而使公務員登載於職務上所掌之公文書，足以生損害
